【裁判字號】    90,自,23
【裁判日期】    900120
【裁判案由】    侵占
【裁判全文】
臺灣臺北地方法院刑事判決                              九十年度自字第二三號
    自  訴  人  甲○○
    被      告  丙○○
    被      告  乙○○
右列被告因侵占案件，經自訴人提起自訴，本院判決如左：
    主  文
丙○○、乙○○均無罪。
    理  由
一、自訴意旨略以：被告丙○○邀被告乙○○為連帶保證人，於八十九年八月十九日
    在台北市○○路○段六十九號向自訴人甲○○承租自訴人所有Ｄ二─九Ｏ二號營
    業用小客車一輛，約定租金為每日新台幣（下同）五百五十元，且應每日繳納租
    金，詎被告丙○○自八十九年十一月二十二日以後即拒繳租金，將持有他人之車
    輛占為己有，涉犯刑法第三百三十五條第一項侵占罪及刑法第三百三十六條第二
    項業務侵占罪等語。
二、訊據被告乙○○固不否認為被告丙○○之連帶保證人一事，但否認上開犯行，辯
    稱：伊僅是被告丙○○之連帶保證人，並未持有該計程車，如何侵占，況自訴人
    從未告訴伊被告丙○○未繳租金一事，伊於八十九年十二月三十一日自被告丙○
    ○處得知丙○○未按時繳納租金時，即打電話叫自訴人把計程車牽回等語，被告
    丙○○固不否認向自訴人承租上開計程車，租金僅繳至八十九年十一月二十二日
    一事，但否認上開犯行，辯稱：是因計程車生意不好，賺不足租金所以才欠繳租
    金，但欠繳租金後曾遇到自訴人二次，伊有向自訴人表示要盡快繳租金，而自訴
    人並未向伊表示如繳不出租金就還車，所以伊才繼續開，但計程車在八十九年十
    二月三十一日已叫自訴人牽回，故並未侵占該車等語。
三、按犯罪事實應依證據認定之，無證據不得推定其犯罪事實。不能證明被告犯罪者
    ，應諭知無罪之判決。刑事訴訟法第一百五十四條、第三百零一條第一項分別定
    有明文。事實之認定，應憑證據，如未能發現相當證據，或證據不足以證明，自
    不能以推測或擬制之方法，以為裁判基礎，最高法院四十年臺上字第八六號著有
    判例可資參照。此外，按刑法上之侵占罪，須持有人變易其原來之持有意思而為
    不法所有之意思，始能成立，如僅將持有物延不交還或有其他原因致一時未能交
    還，既缺乏主觀要件，即難遽以該罪相繩，復有最高法院六十八年台上字第三一
    四六號判例足參。
四、刑法第三百三十六條第二項業務侵占罪構成要件，必須行為人因業務上關係持有
    他人之物，始能成立，而本件被告二人與自訴人並無任何業務上關係存在，僅係
    被告丙○○向自訴人租車，而被告乙○○為連帶保證人關係而已，故被告丙○○
    係基於承租契約而持有自訴人之物，被告二人自無成立業務侵占罪之可能。
五、經查：被告丙○○確於八十九年八月十九日向自訴人承租Ｄ二─九Ｏ二號營業用
    小客車、而被告乙○○為被告丙○○之連帶保證人、被告丙○○自八十九年十一
    月二十二日後即未繳租金等情，業據自訴人提出駕駛員承租計程車具結書一紙在
    卷可證，且為被告二人與自訴人所自承，自堪認為自訴人主張被告丙○○向其租
    車未按時繳交租金一事為可信，然刑法第三百三十五條第一項侵占罪，必須持有
    人變原持有之意為所有之意，始能成立，惟本案中雖被告丙○○未按時繳交租金
    ，然被告丙○○於未繳交租金後曾二次遇到自訴人，自訴人未向被告丙○○催討
    該車，僅要丙○○盡速繳租金等情，業據被告丙○○陳明綦詳，亦為自訴人所不
    否認，故被告丙○○辯稱：自訴人僅表示催討租金，未表示要收回計程車而繼續
    駕駛一詞，尚屬可信，既然自訴人未表示要收回計程車，故尚難以被告丙○○未
    按時繳交租金，即遽認被告丙○○，易原持有之意為所有之意，況自訴人雖於八
    十九年十二月二十六日向本院遞狀提起自訴，本院係於九十年一月三日始寄發傳
    票，惟被告乙○○於八十九年十二月三十一日自被告丙○○處得知被告丙○○未
    繳交租金時，即打電話叫自訴人牽回該車等情，亦為被告二人及自訴人所承認，
    足認被告二人在得知自訴人提起自訴前即已主動歸還該車，顯見被告二人並無不
    法所有意圖甚明，故尚難以被告丙○○未按時繳交租金一事，即認被告丙○○有
    不法所有意圖，而被告乙○○為連帶保證人，並未持有該車，僅是民事上與被告
    丙○○負連帶責任而已，自難認刑事上即為共同正犯，綜上所述，本院查無任何
    證據，足認被告二人有不法所有意圖，本案僅係未按時繳交租金之民事糾紛，應
    循民事訴訟程序解決，因不能證明被告二人犯罪，爰均為無罪判決之諭知。
據上論斷，應依刑事訴訟法第三百四十三條、第三百零一條第一項判決如主文。
中      華      民      國     九十     年      一      月     二十     日
                                      臺灣臺北地方法院刑事第六庭
                                          法  官 劉 慧 芬
右正本證明與原本無異。
如不服本判決，應於判決送達後十日內，向本院提出上訴狀。
                                          書記官 呂 淑 芳
中      華      民      國     九十     年      一      月     二十     日


司法院資訊處製作；財團法人民間司法改革基金會備份。
